臺灣新北地方法院民事判決
111年度訴字第585號
原      告  華南商業銀行股份有限公司

法定代理人  張振芳  
訴訟代理人  陳光輝  
被      告  林志賢即開農實業社


訴訟代理人  陳淑英  
上列當事人間請求清償借款事件，經本院於民國111年4月15日言
詞辯論終結，判決如下：
    主  文
被告應給付原告新臺幣741,319元，及自民國111年1月29日起至
  清償日止按年息3.625%計算之利息，暨自民國110年9月21日至
  111年3月20日止，按前開利率10%；自民國111年3月21日起至
  清償日止，按前開利率20%計算違約金。
原告其餘之訴駁回。
訴訟費用由被告負擔。
    事實及理由
一、按當事人得以合意定第一審管轄法院。但以關於由一定法律
    關係而生之訴訟為限。前項合意，應以文書證之，民事訴訟
    法第24條定有明文。查，兩造就本件消費借貸關係約定以本
    院為第一審管轄法院，有原告提出之授信契約書第19條約定
    為憑（本院卷第23頁），是本院就本件訴訟有管轄權，先予
    敘明。
二、原告主張：㈠被告於民國109年11月19日向原告借款新臺幣（
    下同）100萬元，雙方約定借款期間自109年11月20日起至11
    2年11月20日止，並依年金法於每月20日按月平均攤付本息
    ，利息則按中華郵政股份有限公司2年期定期儲金機動利率
    加碼年率2.78%（目前合計為年利率3.625%）計算，此有授
    信契約書、授信動撥申請書兼借款憑證可稽，且依據授信契
    約書第2條約定，遲延給付本金或利息時，遲延利息依授信
    動撥申請書兼借款憑證上所載利率條款之約定方式給付，違
    約金部分，其逾期在6月以內部分，以約定借款利率之10%計
    付違約金，逾期6個月部分，以約定借款利率之20%計付違約
    金。㈡詎被告僅繳納本息至110年8月20日即未再依約繳納本
    息，經原告催告，迄未清償，依據授信約定書第6條第1項1
    款及第7條第1款約定，借款債務視同全部到期，截至目前為
    止，被告尚積欠原告本金760,090元及如聲明所載之利息、
    違約金，為此依消費借貸之法律關係，訴請被告清償等語，
    並聲明：被告應給付原告760,090元，及自110年8月20日起
    至清償日止，按年息3.625%計付之利息，暨自110年9月21日
    起至111年3月20日止，按上開利率10%；自111年3月12日起
    至清償日止，按上開利率20%計付之違約金。
三、被告陳述略以：對於伊自110年8月20日起未依約繳納本息一
    事不爭執，但伊於110年年底及111年初時有主動打電話予原
    告之行員請求展延還款期限，降低每月應償還本息，待疫情
    緩和再恢復正常繳款，詎未獲回應。另伊於111年1月過年前
    有設法先清償約3萬元等語。
四、查，原告主張之上開事實，業據提出與所述相符之授信契約
    書、授信動撥申請書兼借款憑證、放款戶資料查詢申請單等
    件為證（見本院卷第15至36頁），且為被告所不爭執，本院
    審酌上開事證後，堪信原告上開主張為真實。
五、按清償人所提出之給付，應先抵充費用，次充利息，次充原
    本，民法第323條前段定有明文。另依兩造授信契約書第10
    條約定：立約人對貴行負擔數宗債務時，如清償人所提出之
    給付不足清償全部債務者抵充之方法及順序，抵充之方法及
    順序應依民法規定。又違約金之性質則與利息不同，民法既
    無違約金儘先抵充之規定，其抵充之順序，應在原本之後，
    從而除當事人另有特別約定外，債權人尚難以違約金優先於
    原本抵充而受清償（最高法院80年度台上字第390號判決意
    旨參照）。查：被告稱其已於111年1月間有清償約3萬元部
    分，原告並不爭執（實際清償日期為111年1月28日，且清償
    金額為31,000元，此有原告所提資料在卷可稽），自應依上
    開規定為抵充，即先抵充自110年8月20日起至110年1月28日
    止共162日之利息計12,229元（計算式：760,0903.625%16
    2/365，元以下四捨五入）及本金18,771元（計算式：31,00
    0－12,229），經抵充後，被告尚欠本金741,319元（計算式
    ：760,090－18,771），及自111年1月29日起至清償日止按年
    息3.625%計算之利息，暨自110年9月21日至111年3月20日止
    ，按前開利率10%；自111年3月21日起至清償日止，按前開
    利率20%計算違約金。
六、從而，本件原告依消費借貸之法律關係，請求被告給付原告
    741,319元，及自111年1月29日起至清償日止按年息3.625%
    計算之利息，暨自110年9月21日至111年3月20日止，按前開
    利率10%；自111年3月21日起至清償日止，按前開利率20%計
    算違約金，為有理由，應予准許。逾上開範圍之請求，則屬
    無據，應予駁回。
七、訴訟費用負擔之依據︰民事訴訟法第79條。
中　　華　　民　　國　　111 　年　　4 　　月　　29　　日
                  民事第四庭    法　官　古秋菊
以上正本係照原本作成
如對本判決上訴，須於判決送達後20日內向本院提出上訴狀。如
委任律師提起上訴者，應一併繳納上訴審裁判費。
中　　華　　民　　國　　111 　年　　4 　　月　　29　　日
                                書記官　劉馥瑄